Inventaris van het fotoarchief gevormd door het Bureau van de Rijksinspecteur voor Roerende Monumenten, (1893) 1949-1975 (1976)
Nationaal Archief, Den Haag
Fotocollectie Rijksinspecteur voor Roerende Monumenten
Fotocollectie Roerende Monumenten
1893-1976
merendeel 1949-1975
8053
4.50 meter; 2536 inventarisnummers.
Fotocollectie
Nationaal Archief, Den Haag
Bureau van de Rijksinspecteur voor Roerende Monumenten
Het archief is gevormd tijdens de uitvoer van verschillende werkzaamheden van het Bureau van de Rijksinspecteur voor Roerende Monumenten (IRM). Dit archief betreft een verzameling foto's gemaakt of verzameld zijn in opdracht van het IRM. Een groot deel van de foto's zijn afkomstig van (als documentatie betreffende) Nederlandse tentoonstellingen.
Archiefvorming
Geschiedenis van de archiefvormer
Het Bureau van de Rijksinspecteur voor Roerende Monumenten werd in 1949 bij Koninklijk Besluit ingesteld. De directeur was de Rijksinspecteur én het hoofd van de Dienst voor 's Rijks Verspreide Kunstvoorwerpen (DRVK). Deze dienst was ondergebracht bij het Bureau van de Rijksinspecteur. De heer D.F. Lunsingh Scheurleer was van 1949-1973 de Rijksinspecteur. In 1973 werd deze functie overgenomen door de heer drs. R.R. de Haas. Het Bureau van de Rijksinspecteur heeft onder verschillende ministeries geressorteerd; achtereenvolgens onder het ministerie van Onderwijs, Kunsten en Wetenschappen, vanaf 1965 onder het ministerie van Cultuur, Recreatie en Maatschappelijk werk en sinds 1982 onder het ministerie van Welzijn, Volksgezondheid en Cultuur.
In 1973 werd R.R. de Haas Rijksinspecteur en directeur van de DRVK. Hij hief de scheiding tussen de twee diensten op. In 1975 is het Bureau van de Rijksinspecteur opgeheven, maar de functie van Rijksinspecteur bleef tot 1996 bestaan. De Dienst Verspreide Rijkscollecties (sinds 1975 de naam van de vroegere DRVK) fuseerde in 1985 met de Nederlandse Kunststichting en het Bureau Beeldende Kunst Buitenland tot de Rijksdienst Beeldende Kunst (RBK). In 1997 fuseerde de RBK met de Opleiding Restauratoren en het Centraal Laboratorium voor onderzoek van voorwerpen van kunst en wetenschap tot het Instituut Collectie Nederland.
Het Bureau voor de Rijksinspecteur legde de fysieke toestand van collecties van musea en andere kunstinstellingen vast en registreerde de collecties. Het inventariseerde echter niet de collecties van rijksmusea. Het Bureau hield dus toezicht op het behoud van kunstvoorwerpen. Een deel van deze foto-collectie is in dit kader tot stand gekomen. Daarnaast leende het Bureau kunstvoorwerpen uit de collectie van het Rijk uit om overheidsgebouwen van decoratie te voorzien. Tevens werden deze voorwerpen uitgeleend ten behoeve van tentoonstellingen. Onder de te inventariseren voorwerpen werd verstaan:
Rijksaankopen moderne kunst sinds 1932
Schenkingen en legaten die sinds 1935 waren ondergebracht bij het Centraal Bureau voor de Genealogie te Den Haag
Na 1945 gerepatrieerde kunstvoorwerpen uit het bezit van de Staat der Nederlanden die werden ondergebracht bij de Stichting Nederlands Kunstbezit
Kunstvoorwerpen die door de Contraprestatie (1949-1956) en de Beeldende Kunstenaarsregeling (1956-1987) in rijksbezit waren gekomen
Voorwerpen die onder het oude rijksbezit vielen, maar niet tot de collectie van een rijksmuseum behoorden.
Daarnaast organiseerde het Bureau vanaf 1954 tentoonstellingen op scholen, vanaf 1955 rustte ook het organiseren van reizende tentoonstellingen op de schouders van de medewerkers van het Bureau. Op deze manier moesten respectievelijk scholieren en inwoners van Nederland die moeilijk toegang hadden tot kunstinstellingen, in aanraking komen met kunst. Tussen 1956 en 1985 zijn er 72 tentoonstellingen georganiseerd. Verder verwierf de DRVK kunst om overheidsgebouwen aan te kleden, zowel door schenkingen als door aankoop. Vanaf 1973 werden de inspanningen om kunst te verwerven vergroot. In de jaren tachtig werd vooral kunst verworven waarvan een lacune bestond in de rijkscollectie. Ook ontplooide het Bureau van de Rijksinspecteur verschillende activiteiten voor (buitenlandse) ingewijden in de kunstwereld om de kennis over Nederlandse musea, Nederlandse kunst en het behoud van museumobjecten te vergroten. Voorbeelden hiervan zijn de Kunstweken en de museumcursus zijn.
De Rijksinspecteur voor Roerende Monumenten voorzag de minister en kunstinstellingen van advies. De Rijksinspecteur was secretaris van de Rijkscommissie voor de Musea. Deze commissie adviseerde de minister over subsidieverzoeken van musea, alsmede over aankoopsubsidies voor kunstvoorwerpen. Vanaf 1988 was door herziening van de Monumentenwet de functie van Rijksinspecteur niet meer te combineren met het secretariaat van de Rijkscommissie voor de Musea. Van 1946 tot 1980 publiceerde de Rijksinspecteur de gegevens over de Rijkscommissie in het jaarverslag van het Bureau van de Rijksinspecteur voor Roerende Monumenten. Tenslotte inspecteerde de Rijksinspecteur kunstvoorwerpen in Nederland en gaf advies over het behoud van voorwerpen, met name aan kleine en middelgrote culturele instellingen. Daarnaast gaf hij advies aan beheerders van monumenten, zoals kastelen over het behoud. Het Bureau maakte ter documentatie foto's van (zalen van) musea en monumenten. Aan de minister bracht de Rijksinspecteur verslag uit over het beheer van kunstvoorwerpen.
Geschiedenis van het archiefbeheer
Het archief is gevormd tijdens de uitvoer van verschillende werkzaamheden van het Bureau van de Rijksinspecteur voor Roerende Monumenten (IRM). Dit bureau is in 1949 opgericht. Waar het archief precies gehuisvest werd, is onduidelijk. Naar alle waarschijnlijkheid was de fotocollectie van het Bureau van 1956 tot en met 1987 ondergebracht in een van de depots van het Bureau aan de Kazernestraat te Den Haag. Na de fusie tot de Rijksdienst Beeldende Kunst bleef het archief in Den Haag. In 1997 is, bij de oprichting van het Instituut Collectie Nederland, het archief naar Amsterdam verhuisd.
Het archief van het Bureau heeft een omvang van 28 meter. Het foto-archief beslaat 10 meter. Daarvan is 7, 25 meter geïnventariseerd. Het archief is compleet. Het is inhoudelijk gerelateerd aan andere archiefonderdelen die bij het Instituut Collectie Nederland (ICN) aanwezig zijn, zoals Dienst voor 's Rijks Verspreide Kunstvoorwerpen en de Rijksdienst Beeldende Kunst. Het archief van IRM was gedeponeerd bij ICN. De fotokartonnen uit dit archief waren alfabetisch op plaatsnaam geordend. De fotokartonnen waren te raadplegen in een kaartenbak, maar hadden geen toegang. Er heeft voorheen geen bewerking of vernietiging van dit archiefonderdeel plaatsgevonden. Verder is de materiële toestand van dit archiefonderdeel goed. Er zijn geen sporen van schimmel of waterschade geconstateerd. In juni 2007 werd dit archiefonderdeel overgebracht naar Project Wegwerken Archiefachterstanden voor bewerking.
Het archief is in 2007 door ICN overgebracht naar het Nationaal Archief, krachtens artikel 12 van de archiefwet 1995.
De verwerving van het archief
Het archief is krachtens bepalingen van de Archiefwet overgebracht.
Inhoud en structuur van het archief
Inhoud
Dit archiefonderdeel bestaat uit foto's en reproducties op fotokartons. Het archief is in drie delen opgesplitst.
Foto’s met opnamen van het kantoor van de Rijksinspecteur aan de Kazernestraat te Den Haag. Daarnaast worden in deze deelverzameling opnamen aangetroffen van door het Bureau georganiseerde reizende tentoonstellingen.
Foto’s van tentoonstellingen die werden georganiseerd door cultuurbeherende instellingen.
Foto’s van de collecties van Nederlandse cultuurbeherende instellingen.
Op de voorzijde van de fotokartons zijn een of meerdere foto's geplakt. Op de achterzijde staat een stempel van het Bureau voor de Rijksinspecteur voor Roerende Monumenten. Op deze stempel zijn verschillende categorieën te onderscheiden. Naast de plaats, de gemeente, provincie en naam van het museum kunnen ook bijzonderheden, opstelling, opname, fotograaf en negatief vermeld zijn. Onder bijzonderheden wordt omschreven wat er op de foto te zien is. Voor opstelling geldt dat daar de datum wordt geplaatst sinds wanneer het afgebeelde al op die wijze te zien is. Onder opname is de datum ingevuld wanneer de foto gemaakt is. Bij veel foto's zijn niet alle categrorieën ingevuld. Daarnaast zijn er fotokartons die geen stempel bevatten van het Bureau van de Rijksinspecteur, maar duidelijk in een serie horen. De foto's op deze fotokartons zijn gemaakt van informatiepanelen die gebruikt werden voor de reizende tentoonstellingen, die werden georganiseerd door het Bureau.
Selectie en vernietiging
Het totale foto-archief is groter, dan het deel dat geïnventariseerd is. Het deel dat geïnventariseerd is, is geselecteerd op basis van handeling 20 uit de selectielijst voor de handelingen van de minister van Onderwijs, Cultuur en Wetenschap en de onder hem ressorterende actoren binnen het beleidsterrein Cultuurbeheer (Stc. 2004/208).
Er zijn twee delen van het archief niet geïnventariseerd. Het eerste deel beslaat losse foto's die gemaakt zijn van kunstwerken ter documentatie (dus alleen het kunstwerk staat op de foto, geen omgeving). Op de foto's zelf kan een verwijzing naar de zorgdrager of eigenaar zijn aangegeven. Dat kunnen particulieren, binnen- of buitenlandse musea of de Dienst Verspreide Rijkscollecties zijn. Bovendien staat de naam van de kunstenaar, de naam van het kunstwerk en een inventarisnummer vaak achterop de foto. Deze losse foto's gaan terug naar de zorgdrager: Instituut Collectie Nederland (ICN). Daarnaast zijn er fotokartonnen met reproducties van foto's uit het buitenland. Dit zijn afbeeldingen van het interieur en exterieur van buitenlandse musea, die geen verband hadden met de Nederlandse collectie, afkomstig uit buitenlandse periodieken die het Bureau van de Rijksinspecteur voor Roerende Monumenten verzameld heeft ter documentatie. Ook deze fotokartonnen gaan terug naar het archief van ICN.
Er wordt geen materiaal vernietigd.
Ordening van het archief
Er is voor gekozen het archief in 3 verschillende rubrieken in te delen. In de eerste plaats is er een rubriek met fotokartons die te maken hebben met het Bureau van de Rijksinspecteur voor Roerende Monumenten (IRM) zelf. Dit zijn foto's van het Bureau en haar medewerkers. Ook de foto's van tentoonstellingen die het IRM heeft georganiseerd zijn onder deze rubriek te vinden. In de tweede plaats is er rubriek met fotokartons waarvan duidelijk is dat er een tentoonstelling op afgebeeld wordt. Deze rubriek is geordend op plaatsnaam en vervolgens op museumnaam. Onder de naam van het museum staan verzamelbeschrijvingen en enkelvoudige beschrijvingen van tentoonstellingen. Een enkelvoudige beschrijving is alleen gebruikt waneer er slechts een foto van een tentoonstelling is gevonden. In de laatste plaats is er een rubriek met fotokartonnen die het interieur en exterieur van musea belichten, in de vaste opstelling van het museum. Deze rubriek is allereerst geordend op provincie, vervolgens op plaatsnaam en tenslotte op museum. Binnen een museum zijn foto's eerst geordend op jaar en vervolgens alfabetisch. Door de aard van het materiaal is gekozen op verschillende manieren de foto's of foto-series te beschrijven. Op een deel van de fotokartonnen waren slechts de informatiepanelen, behorende bij een tentoonstelling te zien. Deze fotokartonnen zijn beschreven als 'losse opname 1', 'losse opname 2' etc. onder een verzamelbeschrijving waarin informatie over de tentoonstelling staat. Alle andere fotokartons zijn op zich omschreven en waar mogelijk in een verzamelbeschrijving geplaatst. Tenslotte is onder de rubriek 'Nota Bene' bij een enkelvoudige fotobeschrijving soms een fotonummer of negatiefnummer aangegeven. Dit nummer verwijst naar het nummer dat terug te vinden is op het fotokarton.
Aanwijzingen voor de gebruiker
Openbaarheidsbeperkingen
Volledig openbaar. Akte regelt overdracht van auteursrechten met vrijwaringsclausule.
Materiële beperkingen
Aanvraaginstructie
Openbare archiefstukken kunnen online worden aangevraagd en gereserveerd. U kunt dit ook via de terminals in de studiezaal van het Nationaal Archief doen. Om te kunnen reserveren dient u de volgende stappen te volgen:
U maakt een profiel aan op www.gahetna.nl, en logt vervolgens in
Via de archiefinventaris (alleen de beschrijvingen met rode nummers) selecteert u het gewenste archiefstuk door op de knop 'Reserveren' te klikken
In het volgende scherm geeft u aan op welke dag u het archiefstuk wilt inzien
Indien u zich bevindt in de studiezaal en een tafelnummer heeft ontvangen kunt u dit nummer vermelden. Als u geen tafelnummer heeft kunt u tafelnummer 777 laten staan
Vervolgens bevestigt u uw reservering door deze te versturen.
Verwant materiaal
Beschikbaarheid van kopieën
Afgescheiden archiefmateriaal
In het depot van het Instituut Collectie Nederland in Rijswijk zijn de foto's te vinden die niet zijn geïnventariseerd: de fotokartonnen die objecten uit het buitenland bevatten en geen binding hebben met het Nederlandse Cultuurgoed en foto's waarvan de herkomst onbekend is.
Verwante archieven
Het foto-archief van de Rijksdienst voor Archeologie, Cultuurlandschap en Monumenten, het archief van Instituut Collectie Nederland, waartoe het archief van het Bureau van de Rijkinspecteur voor Roerende Monumenten behoort, en het archief van de Stichting Nederlands Kunstbezit
Publicaties
F. Kuyvenhoven, De staat koopt kunst. De geschiedenis van de collectie 20ste-eeuwse kunst van het ministerie van Onderwijs, Cultuur en Wetenschap en voorgangers 1932-1992, Amsterdam en Leiden 2007
Beschrijving van de series en archiefbestanddelen
- Bureau van de Rijksinspecteur voor Roerende Monumenten te Den Haag, A
  - Kantoor
    - Bureau van de Rijksinspecteur voor Roerende Monumenten, 1958; 1-36; 36 Positief afdrukken op fotokartons
      5.125-0020-01 Dienst voor 's Rijks verspreide kunstvoorwerpen
      - De afdeling tentoonstellingen met afgebeeld de heer Frantzen en mevrouw Kersseboom en de heer Rondag 1958, 1
        Fotograaf: Bureau
        Locatie: Den Haag
        Opmerkingen: Fotonummers 24-26
      - De afdeling tentoonstellingen met afgebeeld de heer Rondag en mejuffrouw Mac Neill en de heer Grippeling 1958, 2
        Opmerkingen: Fotonummers 33-34
      - De beschrijvingszaal met afgebeeld de heer Bangert en de uitleenzaal 1958, 3
        Opmerkingen: Fotonummers 49-50
      - De bibliotheek 1958, 4
        Opmerkingen: Fotonummer 60
      - De bibliotheek 1958, 5
        Opmerkingen: Fotonummer 60/a
      - De bibliotheek met afgebeeld mevrouw Wolff-Filz en de heer De Sonnaville 1958, 6
        Opmerkingen: Fotonummers 58-59
      - De Dienst voor 's Rijks Verspreide Kunstvoorwerpen met afgebeeld de heer Verhagen en mejuffrouw Harkema 1958, 7
        Opmerkingen: Fotonummers 67-68
      - Een expeditie met afgebeeld de heren Berkhout en Wanrooij en het lijstendepot 1958, 8
        Opmerkingen: Fotonummers 51-51a
      - Het fotografisch atelier met afgebeeld de heren Karreman en mevrouw Leuring en het fotoapparaat op de gang van de tweede verdieping 1958, 9
        Opmerkingen: Fotonummers 46-48
      - Een gang met afgebeeld mevrouw Van der Lecq en de gang op de tweede verdieping 1958, 10
        Opmerkingen: Fotonummers 52-53
      - Gezicht vanuit het vertrek aan de achterzijde, tweede verdieping en sculpturenrek 1958, 11
        Opmerkingen: Fotonummers 22-23
      - Het depot op de tweede verdieping en het depot op de derde verdieping 1958, 12
        Opmerkingen: Fotonummers 14-15
      - Het depot voor kunstnijverheid 1958, 13
      - Een kamer met afgebeeld mejuffrouw Harkema en de heer Lunsingh Scheurleer en de telefooncentrale met afgebeeld mevrouw Wientjens 1958, 14
        Opmerkingen: Fotonummers 54-55
      - De kamer van de heer Lunsingh Scheurleer 1958, 15
        Opmerkingen: Fotonummers 56-57
      - De kamer van de heer Lunsingh Scheurleer en de kamer aan de voorzijde met afgebeeld mevrouw Wolff-Filz en de heer Olver 1958, 16
        Opmerkingen: Fotonummers 5-7
      - De kamer van de heer Lunsingh Scheurleer met mejuffrouw Harkema 1958, 17
        Opmerkingen: Fotonummers 3-4
      - De kamer van de heer Van den Oever 1958, 18
        Opmerkingen: Fotonummer 69
      - De kamer voorzijde met afgebeeld mejuffrouw Clarijs en de heer Lunsingh Scheurleer en mevrouw Van den Acker en de heer Van den Olver 1958, 19
        Opmerkingen: Fotonummers 10-11
      - De kamer aan de voorzijde met afgebeeld mejuffrouw Clarijs en mevrouw Wolff-Filz 1958, 20
        Opmerkingen: Fotonummers 8-9
      - Het lezingenzaaltje op de 2e verdieping en de heren Van der Gaag, Wanrooij en Grevenstelte met een schilderij 1958, 21
        Opmerkingen: Fotonummers 42-43
      - Het meubeldepot met afgebeeld de heren Verhagen en Wanrooij en het schilderijendepot 1958, 22
        Opmerkingen: Fotonummers 35-36
      - De pedagogische afdeling met afgebeeld mevrouw Clarijs en de Dienst voor 's Rijks Verspreide Kunstvoorwerpen met afgebeeld mevrouw Van Daalen 1958, 23
        Opmerkingen: Fotonummers 70-71
      - Het restauratieatelier met afgebeeld de heer Berkhout 1958, 24
        Opmerkingen: Fotonummers 65-66
      - Het restauratieatelier met afgebeeld de heer Hes 1958, 25
        Opmerkingen: Fotonummers 29-30
      - Het restauratieatelier met afgebeeld de heer Hes 1958, 26
        Opmerkingen: Fotonummers 63-64
      - Het restauratieatelier met afgebeeld de heer Hes en de afdeling tentoonstellingen met afgebeeld de heer Hes 1958, 27
        Opmerkingen: Fotonummers 27-28
      - Het restauratieatelier met afgebeeld de heer Staffelen 1958, 28
        Opmerkingen: Fotonummers 61-62
      - Het schilderijendepot met afgebeeld de heren Verhagen en Berkhout 1958, 29
        Opmerkingen: Fotonummers 12-13
      - Het schilderijendepot met afgebeeld de heren Verhagen en Wanrooij 1958, 30
        Opmerkingen: Fotonummers 37-39
      - Het vertrek aan de achterzijde met afgebeeld de heren Berkhout en Verhagen en mevrouw Van der Lecq 1958, 31
        Opmerkingen: Fotonummers 16-18
      - De voorzijde van het zijvertrek. Afgebeeld de heren Bom en Jonkers 1958, 32
        Opmerkingen: Fotonummers 1-2
      - De wachtkamer met afgebeeld de heer Guijt en een letterzaagmachine 1958, 33
        Opmerkingen: Fotonummers 31-32
      - De werkplaats op de 1e verdieping met de heer Van der Gaag en het schilderijendepot op de 1e verdieping met de heer Van der Gaag 1958, 34
        Opmerkingen: nummer 44, 45
      - Het zijvertrek aan de achterzijde met afgebeeld mevrouw Leuring en mevrouw Wientjes 1958, 35
        Opmerkingen: Fotonummers 19-20
      - Het zijvertrek aan de achterzijde met afgebeeld mevrouw Van der Lecq 1958, 36
        Opmerkingen: Fotonummer 21
    - Dienst voor 's Rijks Verspreide Kunstvoorwerpen, kantoor Den Haag, 1969; 37-39; 3 Positief afdrukken op fotokartons
      - De uitleengang 1969, 37
        Fotograaf: Bureau van de Rijksinspecteur voor Roerende Monumenten
      - De uitleengang 1969, 38
        Fotograaf: Bureau van de Rijksinspecteur voor de Roerende Monumenten
      - Kazernestraat 3 te Den Haag 1969, 39
    - Werktekeningen van vitrines, z.j.; 40-42; 3 Positief afdrukken op fotokartons
      - Een werktekening voor de bouw van een bakvitrine z.j., 40
        Opmerkingen: Fotonummer 3
      - Een werktekening voor de bouw van een onderstel van een vitrine z.j., 41
        Opmerkingen: Fotonummer 2
      - Een werktekening voor de bouw van een vitrine z.j., 42
        Opmerkingen: Fotonummer 1
  - Tentoonstellingen georganiseerd door het Bureau van de Rijksinspecteur voor Roerende Monumenten
    - Tentoonstelling "Nature to Art Exhibition" in samenwerking met The Art Institute of Chicago, 1944-1945; 43-47; 5 Positief afdrukken
      5 losse opnamen van informatiepanelen behorende bij deze tentoonstelling, die niet afzonderlijk beschreven zijn.
      - Losse opname van een informatiepaneel 1 1944-1945, 43
      - Losse opname van een informatiepaneel 2 1944-1945, 44
      - Losse opname van een informatiepaneel 3 1944-1945, 45
      - Losse opname van een informatiepaneel 4 1944-1945, 46
      - Losse opname van een informatiepaneel 5 1944-1945, 47
    - Tentoonstelling "Het museum in verleden en heden" in het Bureau van de Rijksinspecteur voor Roerende Monumenten, 1956; 48-54; 7 Positief afdrukken
      - Tentoonstellingsbord met een chronologie van panden welke zijn gebouwd als museum, 1800-1956 1956, 48
        Locatie: 's-Gravenhage
        Opmerkingen: Bord 1
      - Tentoonstellingsbord met enige voorbeelden van panden welke zijn gebouwd als musea, zoals het Tropenmuseum en het museum Boymans 1956, 49
        Opmerkingen: Bord 2
      - Tentoonstellingsbord met enige voorbeelden van panden welke werden gebruikt als musea 1956, 50
        Opmerkingen: Bord 3
      - Tentoonstellingsbord met daarop foto's van het interieur van zalen van verschillende Nederlandse musea 1956, 51
        Opmerkingen: Bord 4
      - Tentoonstellingsbord met daarop foto's van het interieur van zalen van verschillende Nederlandse musea 1956, 52
        Opmerkingen: Bord 5
      - Tentoonstellingsbord met daarop foto's van diverse vitrinekasten uit verschillende musea 1956, 53
        Opmerkingen: Bord 6
      - Tentoonstellingsbord met daarop foto's van verschillende manieren van belichten in tentoonstellingszalen van musea 1956, 54
        Opmerkingen: Bord 7
    - Rondreizende tentoonstelling "Wat de zee verborg en prijs gaf. 200.000 jaar Zuiderzee", gehouden in 1958 in de Gevangenenpoort te Den Haag, 55-99; 45 Positief afdrukken op fotokartons en losse positief afdrukken
      bijgevoegd 43 losse detailopnames van de informatiepanelen behorende bij deze tentoonstelling, die niet afzonderlijk beschreven zijn.
      - Overzicht van de tentoonstellingsruimte met informatiepanelen 1958, 55
        Fotograaf: N.N.
        Opmerkingen: Fotonummer 4
      - Overzicht van de tentoonstellingsruimte met informatiepanelen 1958, 56
        Opmerkingen: Fotonummers 1-3
      - Losse opname van een informatiepaneel 1 1958, 57
      - Losse opname van een informatiepaneel 2 1958, 58
      - Losse opname van een informatiepaneel 3 1958, 59
      - Losse opname van een informatiepaneel 4 1958, 60
      - Losse opname van een informatiepaneel 5 1958, 61
      - Losse opname van een informatiepaneel 6 1958, 62
      - Losse opname van een informatiepaneel 7 1958, 63
      - Losse opname van een informatiepaneel 8 1958, 64
      - Losse opname van een informatiepaneel 9 1958, 65
      - Losse opname van een informatiepaneel 10 1958, 66
      - Losse opname van een informatiepaneel 11 1958, 67
      - Losse opname van een informatiepaneel 12 1958, 68
      - Losse opname van een informatiepaneel 13 1958, 69
      - Losse opname van een informatiepaneel 14 1958, 70
      - Losse opname van een informatiepaneel 15 1958, 71
      - Losse opname van een informatiepaneel 16 1958, 72
      - Losse opname van een informatiepaneel 17 1958, 73
      - Losse opname van een informatiepaneel 18 1958, 74
      - Losse opname van een informatiepaneel 19 1958, 75
      - Losse opname van een informatiepaneel 20 1958, 76
      - Losse opname van een informatiepaneel 21 1958, 77
      - Losse opname van een informatiepaneel 22 1958, 78
      - Losse opname van een informatiepaneel 23 1958, 79
      - Losse opname van een informatiepaneel 24 1958, 80
      - Losse opname van een informatiepaneel 25 1958, 81
      - Losse opname van een informatiepaneel 26 1958, 82
      - Losse opname van een informatiepaneel 27 1958, 83
      - Losse opname van een informatiepaneel 28 1958, 84
      - Losse opname van een informatiepaneel 29 1958, 85
      - Losse opname van een informatiepaneel 30 1958, 86
      - Losse opname van een informatiepaneel 31 1958, 87
      - Losse opname van een informatiepaneel 32 1958, 88
      - Losse opname van een informatiepaneel 33 1958, 89